【裁判字號】    89,自緝,313
【裁判日期】    890707
【裁判案由】    詐欺
【裁判全文】
臺灣臺中地方法院刑事判決                        八十九年度自緝字第三一三號
    自  訴  人  甲○○
    擔當訴訟人  臺灣臺中地方法院檢察署檢察官
    被      告  乙○○
    選任辯護人  常照倫
右列被告因詐欺案件，經自訴人提起自訴，本院判決如左：
    主  文
乙○○無罪。
    理  由
一、自訴意旨略以：被告乙○○及楊忠勇（另行審結）於民國八十六年十二月一日，
    以其等所經營之友德工程股份有限公司（下稱友德公司）急需資金週轉為由，欲
    向自訴人借款新台幣（下同）九百四十萬元，並詐稱友德公司尚有六千萬元之資
    產可供保障，且將於八十七年一月十日清償借款，致自訴人誤以為真，將自訴人
    所有融資買進之股票賣出，以所得款項借給被告週轉，詎被告屆期竟不為清償，
    顯涉有刑法詐欺罪嫌云云。
二、按犯罪事實應依證據認定之，無證據不得推定其犯罪事實；又不能證明被告犯罪
    者，應諭知無罪之判決；上述規定於自訴程序準用之，刑事訴訟法第一百五十四
    條、第三百零一條第一項、第三百四十三條分別定有明文。次按刑法第三百三十
    九條第一項詐欺罪之成立，係以意圖為自己或第三人不法之所有，以詐術使人陷
    於錯誤，而將本人或第三人之物交付為構成要件，所謂以詐術使人交付，必須被
    詐欺人因其詐術而陷於錯誤，始為相當，若其所用方法，不能認為詐術，亦不至
    使人陷於錯誤，即不構成犯罪，最高法院四十六年台上字第二六０號著有判例可
    資參照。又民事債務人於債之關係成立後，其有未依約定本旨履行者，在社會一
    般交易經驗上常見之原因非一，舉凡因不可歸責自己之事由而不能給付，或因合
    法主張抗辯而拒絕給付，甚至在負債之後另起惡意遲延給付，皆有可能，非可盡
    予推定為自始無意給付，而係以詐術使人陷於錯誤完成交易之財產犯罪。
三、自訴人指稱被告涉及詐欺罪嫌，無非係以被告所開立之九百四十萬元支票、退票
    理由單、借據影本各一件為憑。訊據被告堅決否認自訴人所指，辯稱友德公司實
    際上交由楊忠勇經營，八十六年十二月一日，楊忠勇稱友德公司急須資金週轉，
    伊方陪同楊某前往自訴人處借款，其後友德公司因經營不善，始未能向自訴人清
    償借款，絕無詐欺自訴人之錢財等語。經查：
    (一)被告因友德公司急須資金週轉，而於八十六年十二月一日與楊忠勇共同前往自
      訴人處借款九百四十萬元，自訴人將其融資所買進之股票賣出後借給被告，及
      被告後來未全部清償等事實，有支票、退票理由單及買賣報告書暨合併交割憑
      單等影本附卷可稽，被告亦肯認無訛。
    (二)自訴人指稱被告設詞友德公司尚有六千萬元之資產乙節，為被告所否認，自訴
      人復無再提出積極適合之證據證明所言屬實，則被告究竟曾否以此為由欲使自
      訴人借給款項，即難論斷；又自訴人自承被告已清償本金一百萬元及利息十餘
      萬元（參見本院八十八年一月二十九日審判筆錄）；另被告同意以友德公司對
      其他單位所享有之工程履約保證金債權，漸次清償借款，而與自訴人達成和解
      ，亦有和解書一紙在卷可憑，是綜觀上開情節，揆諸前開詐欺罪構成要件之說
      明，本件應與刑法之詐欺罪無涉。
四、綜合前述，自訴人提出之證據尚不足證明被告有其所稱之詐欺罪嫌，而本院亦查
    無其他積極之證據可認被告有此等犯行，本件應僅係民事糾紛而已，應依前揭刑
    事訴訟法之規定，諭知被告無罪之判決。
五、自訴人業經合法傳喚，無正當理由不到庭，此有本院送達證書一紙在卷可查，爰
    依刑事訴訟法第三百三十一條第二項之規定，通知檢察官擔當訴訟，併此敘明。
據上論斷，應依刑事訴訟法第三百三十一條第二項、第三百四十三條、第三百零一條
第一項，判決如主文。
中      華      民      國      八十九      年      七      月    七    日
                                        法  官  莊 深 淵
右正本證明與原本無異。
如不服本判決，應於送達後十日內向本院提出上訴狀（須附繕本），上訴於台灣高等
法院台中分院。
                                        書記官
中      華      民      國      八十九      年      七      月    十    日


司法院資訊處製作；財團法人民間司法改革基金會備份。
